【裁判字號】    89,上,223
【裁判日期】    920305
【裁判案由】    給付貨款
【裁判全文】
臺灣高等法院高雄分院民事判決  八十九年度上字第二二三號
      上  訴  人    郭子義即伸峰企業工程行
      訴訟代理人    王進勝律師
      複 代理 人    游雪莉律師
      被 上訴 人    加錩精密鑄造股份有限公司
      法定代理人    乙○○
      訴訟代理人    甲○○
      複 代理 人    謝嘉順律師
右當事人間請求給付貨款事件，上訴人對於中華民國八十九年六月十二日臺灣屏東地
方法院八十八年度訴字第二八號第一審判決提起上訴，本院判決如左：
    主    文
上訴駁回。
第二審訴訟費用由上訴人負擔。
    事實及理由
一、上訴人主張：被上訴人於民國八十六年間陸續向伊訂購高爾夫球頭數數批，伊已
    依約交付貨品，並由被上訴人受領完畢，惟被上訴人未依約給付貨款，尚積欠八
    十六年八月至十二月、八十七年元月份貨款共計新台幣（下同）五百四十三萬九
    千五百三十三元遲未清償，為此爰依買賣之法律關係，求為判決被上訴人如數給
    付，並加計自起訴狀繕本送達之翌日起至清償日止，按年息百分之五計算之利息
    等語。原審判決上訴人敗訴，並駁回其假執行之聲請，上訴人不服，提起上訴，
    於本院聲明：(一)原判決廢棄。(二)被上訴人應給付上訴人五百四十三萬九千五百三
    十三元，及自起訴狀繕本送達之翌日起至清償日止，按年息百分之五計算之利息
    。(三)願供擔保請准宣告假執行等語。
二、被上訴人則以：伊訂購高爾夫球頭之對象係訴外人李連秀，伊與上訴人間並無生
    意上往來，上訴人與李連秀間有如何之關係，均與伊無涉。縱認兩造間存有買賣
    關係，但伊於八十六年十二月及八十七年一月間未再向上訴人訂貨，且伊係依李
    連秀指示以匯款、支票或付現方式交付貨款，至八十六年十一月止之貨款，伊已
    與李連秀結算，全部貨款已交付完畢，上訴人請求伊給付貨款，並無理由等語，
    資為抗辯。並於本院聲明：駁回上訴人之上訴。
三、上訴人主張被上訴人陸續向伊訂購高爾夫球頭數批，伊已依約交付貨品，並由被
    上訴人受領完畢，惟被上訴人未依約給付貨款，尚積欠八十六年八月至十二月、
    八十七年元月份貨款共計五百四十三萬九千五百三十三元遲未清償之事實，固據
    提出帳款明細表、傳真影本、出貨及應收款明細、八十六年九月至八十七年元月
    之請款明細表及出貨單、訴外人利人利己公司出具之出貨明細表及派工單等（原
    審卷第七至五六頁、本院卷(二)第一一至四九頁）為證，被上訴人除對傳真影本及
    派工單之真正不爭執外，其餘文書均以未經其簽名為由而否認其真正，並以前詞
    置辯，是本件兩造之爭點為：(一)兩造間有無訂購高爾夫球頭之買賣契約存在？(二)
    被上訴人於八十六年十二月及八十七年一月間有無向上訴人訂購高爾夫球頭？(三)
    被上訴人應給付貨款之金額如何？(四)被上訴人已否清償貨款？
四、兩造間有無訂購高爾夫球頭之買賣契約存在？
    被上訴人雖辯以：伊訂購高爾夫球頭之對象係訴外人李連秀，非上訴人云云，惟
    上訴人主張：李連秀係其受僱人，代理伊與被上訴人接洽業務等語。查證人李連
    秀於原審證述：被上訴人訂購高爾夫球頭，由生產、訂貨到送貨都是由伊和被上
    訴人接洽，被上訴人亦知道伊係是上訴人之代表人等語明確（原審卷第七○頁）
    ，並為被上訴人當庭所不爭，李連秀於本院仍證述：伊代表上訴人與被上訴人接
    洽生意等語（本院卷(三)第五一頁），且被上訴人於本院審理中對於兩造自八十二
    年起至八十六年間生意往來均由李連秀接洽之事實亦不爭執（本院卷(一)第二０二
    頁），參以被上訴人於原審提出由李連秀簽名之貨款明細單（原審卷第八三頁）
    上記載「付伸峰」等情，足認李連秀代理上訴人與被上訴人為高爾夫球頭買賣行
    為，堪予認定。被上訴人辯稱：兩造間無買賣關係存在云云，並不足採。
五、被上訴人於八十六年十二月及八十七年一月間有無向上訴人訂購高爾夫球頭？
  (一)上訴人主張被上訴人於八十六年十二月及八十七年一月間有向上訴人訂購高爾夫
    球頭，為被上訴人所否認，自應由上訴人就此利己之事實，負舉證之責。
  (二)上訴人主張其完成高爾夫頭球加工鑄造後，依被上訴人指示將球頭交付被上訴人
    委託之訴外人利人利己公司進行美工（即磨光、烤漆），利人利己公司再將美工
    後之成品交付被上訴人之事實，為被上訴人所不爭，並有利人利己公司當時承辦
    之課長林銘峰出具之出貨明細表為證，固可信實。然上訴人以上開出貨明細上記
    載利人利己公司於八十六年十二月及八十七年一月間有出貨予被上訴人，主張被
    上訴人於八十六年十二月及八十七年一月間有向伊訂貨，伊已交貨完畢等語，則
    為被上訴人所否認，並辯稱：上訴人交予利人利己公司之貨品因有瑕疵，如能經
    由美工處理，伊願接受，否則退回上訴人重做，故利人利己公司美工後出貨予伊
    之成品未必無瑕疵，自不能以該公司之出貨量當作係其訂貨之數量，即伊已就瑕
    疵品退回重做或修補部分交付貨款，該重做或修補後之出貨，不應再向伊請款等
    語。經查上訴人不否認其於完成球頭加工鑄造後，交貨予利人利己公司美工時，
    如經利人利己公司或被上訴人認有瑕疵，即退回予上訴人補正或重新鑄造後，再
    交予利人利己公司美工完成出貨之事實，足證經利人利己公司美工完成交予被上
    訴人之成品，未必無瑕疵，被上訴人如認有瑕疵，即退回上訴人補正或重新鑄造
    甚明。又證人李連秀於本院到庭已結稱：被上訴人於八十六年十二月及八十七年
    一月間均無再訂貨，利人利己公司美工處理，需花時間，該公司於八十六年十二
    月及八十七年一月間之出貨，係被上訴人前所訂貨因不良品退貨重做後由利人利
    己公司美工完成之出貨等語（本院卷(三)第四九、五０頁），參諸證人林銘峰於本
    院證述：上訴人交予伊之產品，有瑕疵部分退回上訴人重做或補救需要兩、三個
    月時間，伊無法區分伊所出具之出貨明細表上哪一部分是上訴人有瑕疵成品退回
    補救後交予伊美工處理為成品等語（本院卷(一)第二二一頁），是證人利人利己公
    司之出貨，既無法區分何部分為無瑕疵之成品，何部分為瑕疵品退貨重做或修補
    後美工完成之成品，則上訴人據此主張被上訴人於八十六年十二月及八十七年一
    月間有向伊訂貨，伊已交貨完畢等語，尚屬無據，應認被上訴人與證人李連秀上
    開所稱利人利己公司於八十六年十二月及八十七年一月間之出貨，係被上訴人前
    所訂貨不良品退貨重做或修補後由利人利己公司美工完成之出貨之情節非虛。
  (三)上訴人雖又主張利人利己公司完成成品出貨時，伊乃依利人利己公司知會之出貨
    量而製作「出貨單」，持向被上訴人請款，部分出貨單且經利人利己公司之林銘
    峰確認等語，並以被上訴人曾自認：利人利己公司作成成品後，伊才通知李連秀
    統計出貨量並請款等語，主張利人利己公司於八十六年十二月及八十七年一月間
    之出貨量，係被上訴人訂貨之數量等語。然查上訴人所提出貨單均無被上訴人與
    證人林銘峰之簽名，且經核林銘峰出具出貨明細表上記載之出貨量與上訴人請款
    明細記載之數量亦不符（原審卷第二三至五六頁），則上訴人以出貨單之記載，
    主張係被上訴人於八十六年十二月及八十七年一月間向其訂貨之交貨量，已不足
    取。又利人利己公司於八十六年十二月及八十七年一月間出貨予被上訴人，係因
    被上訴人前所訂貨不良品退貨重做或修補後由利人利己公司美工完成之出貨，已
    如前述，則上訴人執被上訴人所稱：利人利己公司作成成品後，伊才通知李連秀
    統計出貨量並請款等語，無異重複計算被上訴人應付之貨款，其據而主張利人利
    己公司於八十六年十二月及八十七年一月間之出貨量，係被上訴人訂貨之數量等
    語，亦非可採。
  (四)基上事證，上訴人未能舉證證明被上訴人於八十六年十二月及八十七年一月間有
    向上訴人訂購高爾夫球頭，上訴人主張被上訴人應給付此期間之貨款云云，洵屬
    無據。
六、被上訴人應給付貨款之金額如何？
    上訴人主張被上訴人訂購加工高爾夫球頭數批，其已交貨完畢，上訴人應給付之
    貨款如下：八十六年八月份：二百十三萬二千零四十六元。八十六年九月份
    ：一百萬七千九百五十元。八十六年十月份：一百二十三萬二千五百二十八元
    。八十六年十一月份：一百五十九萬八千八百五十八元。被上訴人對其自八十
    六年八月起至十一月止有訂貨並已收貨，及八十六年八、九月份貨款之金額不爭
    執，其於本院雖曾自認上開八十六年十月、十一月份貨款金額為真正，惟嗣已撤
    銷其自認，改稱八十六年十月份之貨款應為一百二十一萬八千三百二十三元、八
    十六年十一月份之貨款應為一百五十九萬零一百二十八元，並舉其於原審即已提
    出經與李連秀會帳並由李連秀簽名之貨款明細單一紙為證（原審卷第八三頁），
    而該貨款明細單上記載之內容為真正，亦經證人李連秀到庭證述明確，堪信屬實
    。至上訴人主張上開八十六年十月、十一月份貨款之金額，無非係依其所提出之
    出貨單及請款明細為據，然該出貨單及請款明細上均無被上訴人之簽章，且金額
    不符，自不足採。是被上訴人應付之貨款如下：八十六年八月份：二百十三萬
    二千零四十六元。八十六年九月份：一萬百七千九百五十元。八十六年十月
    份：一百二十一萬八千三百二十三元。八十六年十一月份：一百五十九萬零一
    百二十八元。合計：五百九十四萬八千四百五十二元。
七、被上訴人已否清償貨款？
  (一)被上訴人辯稱其均依李連秀之指示交付貨款，分別如下：(1)八十六年八月九日匯
    款一百萬元入工華機械工業有限公司；(2)八十六年九月十九日交付李連秀面額一
    百萬元，付款人華南商業銀行支票（票號：0000000號），已兌現；(3)八
    十六年十月二日匯款一百萬元入泓華實業有限公司；(4)八十六年十月二十九日交
    付李連秀現金八十六萬八千八百四十元；(5)八十六年十二月一日交付李連秀面額
    二百二十四萬九千八百七十一元之華南商業銀行支票（票號：0000000號
    ）予李連秀，已兌現等情，業據提出上開李連秀會帳簽名之貨款明細單一紙為證
    （原審卷第八三頁），上訴人主張被上訴人於八十六年八月底給付一百萬元，致
    算至八十六年七月底之貨款溢付七十七萬零一百九十四元，為被上訴人所不爭，
    且依上開帳單明細所示，可知被上訴人與李連秀會帳時，先將八十六年七月底溢
    付之貨款七十七萬零一百九十四元，連同上開(2)(3)項貨款各一百萬元，合計為二
    百七十七萬零一百九十四元，另加計同年四月份不良品扣款一百四十九萬七百六
    十六元及上開(4)項貨款八十六萬八千八百四十元後，合計為三百七十八萬八千八
    百元，於扣除當時會算之八十六年八月份貨款二百十三萬二千零四十六元（單據
    上又刪改為二百十二萬七千三百四十六元）、九月份貨款九十七萬七千九百五十
    元（單據上又刪改為一百萬七千九百五十元）及十月份貨款一百二十一萬八千三
    百二十八元（合計為四百三十二萬八千三百二十四元，按：以上開二筆刪改前之
    貨款金額合併計算，較前述本院認定之該二筆貨款合計金額為高，故該結算並非
    不利上訴人）後，尚應支付上訴人之貨款為五十三萬九千五百二十四元，就此金
    額扣除因不良品之扣款五萬一千一百五十一元、退回品運費八千五百十六元後，
    加計八十六年十一月份之貨款一百五十九萬零一百二十八元連同百分之五之稅金
    後，合計被上訴人應給付上訴人之貨款為二百二十四萬九千八百七十一元等情，
    並有被上訴人提出匯款單二紙（原審卷第八一、八二頁）為證，且證人李連秀於
    本院亦證述上開貨款明細單之內容為真正，被上訴人於八十六年十二月一日最後
    一次交付貨款二百二十四萬九千八百七十一元，已付清全部貨款，未積欠上訴人
    貨款等語明確（本卷(三)第五一、五四頁）。
  (二)上訴人雖否認李連秀有代其向被上訴人收取貨款之權限，惟上訴人前於八十七年
    四月十日具狀指訴李連秀涉犯業務侵占罪（台灣高雄地方法院檢察署八十七年度
    偵字第八四七二號），依其刑事告訴狀（原審卷第九二至九三頁）記載：郭子義
    為伸鋒企業行之負責人，從事高爾夫球桿頭加工，聘李連秀為總經理（已於八十
    六年十二月間離職），李連秀任職中向客戶收取應付伸鋒企業行貨款未轉交被上
    訴人等情，業經本院調閱上開偵查卷查閱屬實，則上訴人先前既曾對其總經理李
    連秀收取貨款而侵占入己一事，提出業務侵占罪之告訴，上訴人自已承認李連秀
    有代表被上訴人向客戶收取貨款之權限，被上訴人主張李連秀有代表被上訴人收
    取貨款之權限等語，洵屬有據。雖上訴人嗣提起本件民事訴訟，改稱：李連秀係
    受僱伊擔任經理，僅負責業務及廠務，並無收取貨款之權限云云，與其先前所提
    刑事告訴指訴李連秀有權收取貨款之情節顯生矛盾，已難採信。參以上訴人於另
    案臺灣高雄地方法院八十八年度訴字第二六０號給付貨款事件審理中曾陳述：．
    ．不否認李連秀曾係上訴人的人且有代表權限等語（該卷第一五六頁），則李連
    秀因擔任上訴人之總經理，實際經營業務，並有收取貨款之權限，堪予認定。
  (三)又依民法第五百五十四條第一項規定，經理人對於第三人之關係，就商號或其分
    號、或其事務之一部，視為其有為管理上一切必要行為之權。查兩造間之買賣交
    易既均由上訴人之總經理李連秀代表與被上訴人接洽，李連秀並有收取貨款之權
    限，則被上訴人依李連秀指示以匯款、支票或付現方式交付貨款，並依與李連秀
    會帳結果，向李連秀交付如前述之貨款，自發生清償之效力，其全部貨款自屬給
    付完畢。至於李連秀收取貨款後，有無繳回上訴人入帳，係李連秀與被上訴人間
    之內部問題，此於被上訴人已交付貨款之事實，不生影響。又收受統一發票，並
    非交付貨款之證明，上訴人以被上訴人未取得統一發票，主張被上訴人向李連秀
    交付貨款，不生清償之效力等語，亦非可採。
八、綜前所述，上訴人依買賣之法律關係，請求被上訴人應給付五百四十三萬九千五
    百三十三元，及自起訴狀繕本送達之翌日起至清償日止，按年息百分之五計算之
    利息，即非正當，不應准許，原審為上訴人敗訴之判決，並駁回其假執行之聲請
    ，核無不合，上訴論旨指摘原判決此部分不當，求予廢棄改判，並無理由，應予
    駁回。本件事證已臻明確，兩造其餘攻擊防禦方法及所舉證據，於判決結果均不
    生影響，爰不逐一論述，併予敘明。
九、據上論結：本件上訴為無理由，依民事訴訟法第四百四十九條第一項、第七十八
    條，判決如主文。
中      華      民      國    九十二    年      三      月      五      日
                              臺灣高等法院高雄分院民事第三庭
~B1審判長法官  張國彬
~B2      法官  鄭月霞
~B3      法官  徐文祥
右為正本係照原本作成。
如對本判決上訴，須於判決送達後二十日內向本院提出上訴狀，其未表明上訴理由者
，應於上訴後二十日內向本院提出上訴理由書（均須按他造當事人之人數附繕本）。
上訴時應提出委任律師或具有律師資格之人之委任狀，並依附註條文規定辦理。
~B法院書記官    黃一秋
中      華      民      國    九十二    年      三      月      五      日
附註：
民事訴訟法第四百六十六條之一：對於第二審判決上訴，上訴人應委任律師為訴訟代
理人，但上訴人或其法定代理人具有律師資格者，不在此限。
上訴人之配偶、三親等內之血親、二親等內之姻親，或上訴人為法人、中央或地方機
關時，其所屬專任人員具有律師資格並經法院認適當者，亦得為第三審訴訟代理人。
第一項但書及第二項情形，應於提起上訴或委任時釋明之。


司法院資訊處製作；財團法人民間司法改革基金會備份。
